【裁判字號】    89,台非,71
【裁判日期】    890310
【裁判案由】    違反漁業法
【裁判全文】
最高法院刑事判決                                  八十九年度台非字第七一號
    上訴人  最高法院檢察署檢察總長
    被  告  甲○○
右上訴人因被告違反漁業法案件，對於臺灣嘉義地方法院中華民國八十八年九月十四
日第一審簡易確定判決（八十六年度嘉簡字第七六一號，起訴案號：臺灣嘉義地方法
院檢察署八十七年度偵字第六八六七號），認為部分違法，提起非常上訴，本院判決
如左：
    主  文
原判決關於宣告緩刑違背法令部分撤銷。
    理  由
非常上訴理由稱：「按未曾受有期徒刑以上刑之宣告，或前受有期徒刑以上刑之宣告
，執行完畢或赦免後，五年以內未曾受有期徒刑以上刑之宣告，而受二年以下有期徒
刑、拘役或罰金之宣告者，始得宣告緩刑，刑法第七十四條有明文規定，因此在判決
前已受有期徒刑以上刑之宣告確定者，即不合於緩刑條件。又前受有期徒刑之宣告，
雖經同時諭知緩刑，苟無刑法第七十六條失其刑之宣告效力之情形，仍不得於後案宣
告緩刑（最高法院二十五年非字第三一三號判例參照）。本件被告前因偽造有價證券
案件，經臺灣嘉義地方法院於八十六年一月二十三日以八十五年度訴字第八五九號判
處其有期徒刑二年、緩刑五年，並於八十六年三月十四日確定。乃原判決以被告犯本
件違反漁業法案件，於八十八年九月十四日判處被告有期徒刑二月時，對於此項應依
職權調查之事項未予調查，竟併諭知緩刑二年；其宣告緩刑係在被告前受有期徒刑以
上刑之宣告確定五年以內，依上開說明其諭知緩刑自有適用法則不當之違背法令。案
經確定，爰依刑事訴訟法第四百四十一條、第四百四十三條提起非常上訴，以資糾正
。」等語。
本院按判決不適用法則或適用不當者，為違背法令，刑事訴訟法第三百七十八條定有
明文。又依法應於審判期日調查之證據未予調查，致適用法令違誤，而顯然於判決有
影響者，該項確定判決即屬違背法令，得提起非常上訴，亦經司法院大法官會議著有
釋字第一八一號解釋可資參照。而刑法第七十四條所規定，得宣告緩刑者，以未曾受
有期徒刑以上刑之宣告，或前受有期徒刑以上刑之宣告，執行完畢或赦免後，五年以
內未曾受有期徒刑以上刑之宣告，而現受二年以下有期徒刑、拘役或罰金之宣告，並
認為以暫不執行為適當者為要件。又所謂受有期徒刑以上刑之宣告者，祇須受刑之宣
告確定為已足，至於是否執行在所不問。因此前受有期徒刑之宣告，雖經同時諭知緩
刑，苟無同法第七十六條刑之宣告失其效力之情形，仍不得於後案宣告緩刑。是事實
審法院對於被告前是否因他罪受有期徒刑以上刑之宣告確定、得否依刑法第七十四條
規定宣告緩刑，乃屬法院認定事實與適用法律之基礎事項，客觀上有其調查之必要，
應依職權加以調查，倘被告確有不適合宣告緩刑之消極條件存在，而事實審並未詳加
調查，致判決時仍併為緩刑之宣告，即屬刑事訴訟法第三百七十九條第十款規定依法
應於審判期日調查之證據未予調查，致適用法令違誤，而顯然於判決有影響，其判決
當然為違背法令。本件被告甲○○於民國八十五年九月間，犯偽造有價證券及行使犯
行，經臺灣嘉義地方法院於八十六年一月二十三日，以八十五年度訴字第八五九號判
決，判處有期徒刑二年，緩刑五年，八十六年三月十四日確定。緩刑期中，被告又於
八十七年十一月五日，因違反採捕水產動物，不得以使用電氣方法為之之規定，經臺
灣嘉義地方法院於八十八年九月十四日，以八十七年度嘉簡字第七六一號刑事簡易判
決，判處有期徒刑二月，緩刑二年，八十八年十月十一日確定，有臺灣嘉義地方法院
八十五年度訴字第八五九號刑事判決、八十七年度嘉簡字第七六一號刑事簡易判決、
臺灣嘉義地方法院檢察署刑案資料查註紀錄表及檢察官執行指揮書各乙份在卷可稽。
則被告於八十七年十一月五日因違反採捕水產動物，不得以使用電氣方法為之之規定
（即漁業法第四十八條第一項第三款、第六十條第一項），經原審法院於八十八年九
月十四日，以八十七年度嘉簡字第七六一號刑事簡易判決，判處有期徒刑二月時，因
被告前已受有期徒刑之宣告確定，顯不合於宣告緩刑之條件，依法不得宣告緩刑。原
審法院對於被告之前科資料未詳加調查，致判決時仍併予宣告緩刑二年。揆諸首開說
明，自屬依法應於審判期日調查之證據未予調查，致適用法令違誤，而顯然於判決有
所影響，該判決關於被告宣告緩刑部分當然為違背法令。案經確定，非常上訴意旨，
執以指摘，為有理由。惟原判決尚非不利於被告，應僅將其違背法令部分撤銷，以資
糾正。
據上論結，應依刑事訴訟法第四百四十七條第一項第一款前段，判決如主文。
中      華      民      國    八十九    年      三      月      十      日
                              最高法院刑事第一庭
                                  審判長法官  施  文  仁
                                        法官  張  淳  淙
                                        法官  林  永  茂
                                        法官  蕭  仰  歸
                                        法官  黃  一  鑫
      右正本證明與原本無異
                                              書  記  官
中      華      民      國    八十九    年      三      月     十六     日


司法院資訊處製作；財團法人民間司法改革基金會備份。
